【裁判字號】    95,訴,601
【裁判日期】    950622
【裁判案由】    侵權行為損害賠償
【裁判全文】
臺灣臺南地方法院民事判決               95年度訴字第601號
原      告  丙○○
代  理  人  乙○○○
被      告  甲○○
上當事人間請求侵權行為損害賠償事件，經本院於民國95年6月
8日言詞辯論終結，判決如下：
    主      文
被告應給付原告新台幣肆拾伍萬玖仟陸佰陸拾元，及自民國九
十五年四月七日起至清償日止，按週年利率百分之五計算之利息
。
原告其餘之訴駁回。
訴訟費用由被告負擔百分之四十七，餘由原告負擔。
本判決第一項得假執行。
原告其餘假執行之聲請駁回。
    事實及理由
一、原告起訴主張：
(一)被告於民國92年6月3日中午12時13分許，駕駛車號WD-3489號
  自小客車，沿台南市○○路由南往北方向行駛，駛至育德路與
  文成路之岔路口前時，為要取物品而先將車停駛在育德路慢車
  道上後，欲自該處慢車道由南往北作起駛時，本應注意行車起
  步前應顯示方向燈、注意前後左右有無車輛行人，並應讓行進
  中之車輛行人優先通行，竟未注意，即貿然起駛而出，致同向
  自後騎駛車號KW2-110號重型機車之原告丙○○見狀閃煞不及
  ，致機車右前車頭撞上被告之小客車左後車門而人車倒地，受
  有肝臟複雜撕裂傷併內出血，面部撕裂傷，後腹腔血腫及聲帶
  麻痺等傷害，及機車嚴重毀損，被告所涉刑事之過失傷害罪部
  分經鈞院以93年度交易字第6號判處有期徒刑3月在案。按車輛
  起駛前應注意前後左右有無障礙或車輛行人，並應讓行進中之
  車輛行人優先通行，道路交通安全規則第89條第1項第6款定有
  明文。本件被告駕車自應注意上述道路交通安全規則規定，竟
  疏未讓行進中車輛行人優先通過，致肇事使原告之身體因而嚴
  重受傷，原告之機車亦嚴重毀損，自應負擔損害賠償之責任，
  惟被告肇事後經原告定相當期限催告仍置之不理。
(二)按汽車、機車或其他非依軌道行駛之動力車輛，在使用中加損
  害於他人者，駕駛人應賠償因此所生之損害。不法侵害他人之
  身體、健康、名譽、自由、信用、隱私、貞操，或不法侵害其
  他人格法益而情節重大者，被害人雖非財產上之損害，亦得請
  求賠償相當之金額。不法毀損他人之物者，被害人得請求賠償
  其物因毀損所減少之價額。民法第191條之2前段、第195條第1
  項前段、第196條分別定有明文。原告因被告前揭之侵權行為
  ，致身體受有嚴重傷害，經台灣基督教會新樓醫院及財團法人
  奇美醫院住院治療，又因病情需僱請特別看護至病情痊癒，計
  支出醫療費用新台幣 (下同)56,843 元、機車受損送修支出車
  輛修理費2,820元。另原告因本件傷害致肝臟複雜撕裂傷併內
  出血、面部撕裂傷、後腹腔血腫及聲帶麻痺等嚴重傷害，尚需
  定期門診長期續為治療，原告所受之面部撕裂傷之鉅額診療費
  用絕非比一般，又肝臟複雜撕裂傷致原告身體之新陳代謝功能
  嚴重失調及聲帶麻痺以致長時間無法言語，所受身心之創傷絕
  非一般膚體之痛可言，原告所受損害至鉅亦因被告駕駛過失所
  致，爰依法請求被告賠償精神慰撫金800,000元。
(三)聲明：被告應給付原告859,663元，及自起訴狀繕本送達之翌
  日起至清償日止，按年息百分之5計算之利息。並願供擔保請
  准宣告假執行。
二、被告則以：對原告主張之車禍發生事實，及原告主張所受傷
    勢均無意見，另對原告請求之醫療費56,843元、機車修理費
    2,820元亦無意見，惟原告請求精神慰撫金800,000元過高。
    本件車禍發生是原告自己跑來撞被告之車，而對於台灣省台
    南區車輛行車事故鑑定委員會之鑑定意見無意見等語，資為
    抗辯，並聲明：原告之訴及假執行之聲請均駁回。
三、兩造不爭執之事實：
(一)被告於92年6月3日中午駕駛自用小客車沿台南市○○路由南往
  北行駛，在同日中午12時13分於駛至育德路與文成路叉路口前
  將車停駛在育德路慢車道上，後從該慢車道由南往北啟動，並
  且駛出，致為同向自後騎駛車號KE2-110重機車之原告所撞擊
  ，致原告機車右車頭撞上被告小客車左後車門，人車倒地，使
  原告受有肝臟複雜撕裂傷併內出血、面部撕裂傷、後腹腔血腫
  等傷害。
(二)本件車禍經台灣省台南區車輛行車事故鑑定委員會鑑定認被告
  駕駛小客車，起駛未讓行進中車輛先行，為肇事原因。原告無
  肇事因素。
(三)原告因本件事故支付的醫療費56,843元、機車修理費2,820元
  。
四、得心證之理由：
(一)按因故意或過失，不法侵害他人之權利者，負損害賠償責任
    。汽車、機車或其他非依軌道行駛之動力車輛，在使用中加
    損害於他人者，駕駛人應賠償因此所生之損害，民法第184
    條第1項前段、第191條之2前段分別定有明文。經查，被告
    係沿台南市○○路由南往北行駛，在同日中午12時13分於駛
    至育德路與文成路叉路口前將車停駛在育德路慢車道上，後
    從該慢車道由南往北啟動，並且駛出，致為同向自後騎駛車
    號KE2-110重機車之原告所撞擊致原告機車右車頭撞上被告
    小客車左後車門而人車倒地，已如前述。按行車起步前應顯
    示方向燈，注意前後左右有無障礙或車輛行人，並應讓行進
    中之車輛行人優先通行。道路交通安全規則第89條第1項第6
    款定有明文。而肇事當時係天候晴朗、日間自然光線、市區
    道路、速限50公里、路面柏油、標線清晰、有快慢車道劃分
    、無號誌岔路口、路面乾燥、無缺陷、無障礙物、視距良好
    ，此有本院調閱被告所涉過失傷害案件刑事卷內台南市警察
    局第5分局刑案偵查卷宗所附之道路交通事故調查報告表可
    憑，足見依肇事當時之狀況，被告客觀上並無不能注意之情
    事，惟於車輛起步後，應注意前後左右有無車輛，竟疏未注
    意及禮讓行進中車輛優先通行，乃肇致本件車禍。故本件雖
    係原告自後撞及原告車輛，然其係源於被告未禮讓原告車輛
    先行所致，揆諸前開道路交通安全規則第89條第1項第6款之
    規定，其咎在被告。且本件經台灣省台南區車輛行車事故鑑
    定委員會鑑定結果，亦認被告駕駛小客車，起駛未讓行進中
    車
    輛先行，為肇事原因。原告無肇事因素。此有前述刑案偵查
    卷內附之鑑定意見書可憑。況被告因過失傷害罪，經本院93
    年度交易字第6號判決處有期徒刑三月確定，復有本院調閱
    之刑事卷宗可稽。又原告因本件事故受有肝臟複雜撕裂傷併
    內出血，面部撕裂傷、後腹腔血腫、聲帶麻痺等傷害，亦如
    前所認定，則原告之傷，與被告之過失駕車行為，具有相當
    因果關係，揆諸首開規定，被告對於原告自應負侵權行為損
    害賠償責任。
(二)又按不法侵害他人之身體或健康者，對於被害人因此喪失或
    減少勞動能力或增加生活上之需要時，應負損害賠償責任。
    不法侵害他人之身體、健康，被害人雖非財產上之損害，亦
    得請求賠償相當之金額。不法毀損他人之物者，被害人得請
    求賠償其物因毀損所減少之價值，民法第193條第1項、第19
    5條第1項、第196分別定有明文。茲就原告請求給付之金額
    分別審核如下：
1.醫療費部分：按依保險法第135條準用第103條規定，傷害保險
  之保險人固不得代位行使被保險人對於加害人之損害賠償請求
  權，惟全民健康保險法第82條規定：「保險對象因汽車交通事
  故，經本保險提供醫療給付者，本保險之保險人得向強制汽車
  責任保險之保險人代位請求該項給付。」全民健康保險法為保
  險法之特別法，依特別法優於普通法之原則，全民健康保險法
  第82條應優先於保險法第135條、第103條之規定而為適用。從
  而全民健康保險之被保險人因汽車交通事故，經全民健康保險
  提供醫療給付者，全民健康保險之保險人自得向強制汽車責任
  保險之保險人代位請求該項給付。而依強制汽車責任保險法第
  30條規定，於該範圍內，加害人或強制汽車責任保險之被保險
  人之損害賠償責任即因而解免，全民健康保險被保險人對於加
  害人之損害賠償請求權亦而喪失（參照最高法院88年度台上字
  第353號判決）。因之，原告所支出之醫療費用，由全民健康
  保險提供之醫療給付部分，喪失損害賠償請求權。查原告主張
  支出醫療費用56,843元，業據提出福星救護車費收據1紙、奇
  美醫院收費收據14紙、新樓基督教醫院收費收據9紙、看護費
  收據2紙為證，且被告就原告所提醫療費用並不爭執，則原告
  此部分之請求堪予認定。
2.機車修理費：原告主張因本件事故機車受損支出修理費2,820
  元，業據提出和成機車行收據1紙為憑，被告就原告此部分之
  支出亦無意見，原告此部分之主張，應予准許。
3.精神賠償：按非財產上損害數額之認定，除依所受身體上及精
  神上痛苦程度及所造成之影響二者予以衡量外，尚須斟酌雙方
  之身分資力與加害之程度及各種情形，予以核定。本院參酌原
  告為台南海事高職畢業，職業為軍人，月入40,000元，未婚；
  被告為國中畢業，現從事水電工，月入約25,000元，未婚，92
  年至93年所得分別為275,350元、148,865元、267,000元，名
  下除84年份之汽車一輛外，別無其他財產。凡此有本院95年6
  月8日言詞辯論筆錄、稅務電子閘門財產所得調件明細表在卷
  足參。再參原告因本件車禍所受傷勢為肝臟複雜撕裂傷併內出
  血，面部撕裂傷、後腹腔血腫、聲帶麻痺等傷害，參酌原告因
  傷所受之痛苦程度等情狀，認原告請求精神慰撫金800,000元
  ，尚嫌過高，應予核減為400,000元，方屬適當。至逾此數額
  之請求，非有理由。
五、從而，原告依侵權行為之法律關係請求被告應給付原告459,
    663元，及自起訴狀繕本送達之翌日即95年4月7日起至清償
    日止，按年息百分之5計算之法定遲延利息，為有理由，應
    予准許。逾上開部分之請求，為無理由，應予駁回。
六、本判決原告訴部分，所命給付之金額未逾500,000元，應依
    職權宣告假執行。至於原告其餘請求，既受敗訴之判決，其
    假執行之聲請即失所依據，應併予駁回。
七、據上論結，本件原告之訴為一部有理由、一部無理由，依民
    事訴訟法第79條、第389條第1項第5款，判決如主文。
中    華    民    國    95    年    6     月    22    日
                  民事第四庭法  官  林富郎
以上正本係照原本作成
如對本判決上訴，須於判決送達後20日內向本院提出上訴狀
中    華    民    國    95    年    6     月    22    日
                                書記官  卓春成


司法院資訊處製作；財團法人民間司法改革基金會備份。
